【裁判字號】    92,上易,1059
【裁判日期】    920825
【裁判案由】    傷害
【裁判全文】
臺灣高等法院刑事判決                          九十二年度上易字第一０五九號
    上  訴  人
    即  被  告  丙○○
                甲○○
                乙○○
右上訴人因傷害案件，不服臺灣宜蘭地方法院九十一年度易字第四七四號，中華民國
九十二年三月二十八日第一審判決（起訴案號：臺灣宜蘭地方法院檢察署九十一年度
偵字第一七八四號；移送併辦案號：九十二年度偵字第一０三號），提起上訴，本院
判決如左：
    主  文
上訴駁回。
    事  實
一、乙○○因甲○○告訴其涉嫌詐欺等案件於臺灣宜蘭地方法院檢察署檢察官偵查中
    ，二人於民國九十一年五月十五日上午齊至同署第二偵查庭應訊，而甲○○之妻
    丙○○在該偵查庭外等候，同日上午十時許偵訊完畢，先行出庭之甲○○與其前
    開案件之告訴代理人張致祥律師同往臺灣宜蘭地方法院聯合服務處方向走去，丙○○則待乙○○出庭走至同署法警室旁時，自其後以：「你（指乙○○）是大議
    員欠錢不還我這裡還有錢你要不要借」言語調侃乙○○，隨後亦相繼乙○○之後
    ，步出大門並右轉斜坡欲往臺灣宜蘭地方法院對面開車，二人前後走至同署公告
    欄處，丙○○仍持續以：「我還有錢要錢的話就再來拿」言語調侃乙○○，而乙○○不甘持續受辱，遂基於普通傷害之犯意，回身以腳踹踢丙○○腹部，致丙○○因此倒地而受有薦骨部挫傷之傷害；適甲○○與張致祥律師分手後亦步出大門
    ，見丙○○倒地即上前將乙○○拉開，並與不甘被踹踢之丙○○共同基於普通傷
    害之犯意，由丙○○抓住乙○○右手，並手抓乙○○臉部、胸部，甲○○則徒手
    毆打乙○○，並以口咬乙○○之左手掌大拇指根部，乙○○亦不甘示弱，遂另行
    起意以普通傷害之犯意與甲○○徒手互毆，導致甲○○因此受有上唇擦傷、左手
    指挫傷、右手指擦傷之傷害；乙○○因此受有左手掌大拇指根部咬傷（約一公分
    ）、右眉內側裂傷（一公分）、鼻樑左側裂傷（一公分）、胸前多處抓傷（紅色
    條痕）、左肩後側紅腫（約三ｘ二公分）之傷害。
二、案經乙○○、甲○○、丙○○分別訴由宜蘭縣警察局宜蘭分局報告臺灣宜蘭地方
    法院檢察署檢察官偵查起訴及併案審理。
    理  由
一、（一）、被告甲○○傷害部分：
            訊據被告甲○○對於與被告乙○○相互扭打之事實坦承不諱，核與告訴
            人乙○○指訴情節相符，被告丙○○亦稱：其因持續以言語調侃被告乙○○而被乙○○踹踢腹部，其夫甲○○見狀與被告乙○○扭打等語，並
            有告訴人乙○○出具之行政院衛生署宜蘭醫院（下稱宜蘭醫院）驗傷診
            斷書一紙及乙○○於臺灣宜蘭地方法院檢察署檢申告時拍攝之照片三張
            附卷可稽，被告甲○○傷害之犯行，洵堪認定。
    （二）、被告乙○○、丙○○部分：
            訊據被告乙○○、丙○○均矢口否認有何傷害之犯行，被告乙○○辯稱
            ：伊是在同署公告欄前，先被甲○○自後毆打左邊肩膀及脖子，伊轉頭
            見是甲○○夫妻，而隨後他們復各抓伊手共同將伊架到公告欄旁停車棚
            內，甲○○復咬其左手掌並拿鑰匙攻擊伊，丙○○則抓伊右手、胸部及
            臉部，伊並沒有動手反擊，也沒有以腳踼丙○○，而當天伊穿休閒鞋亦
            經當日內勤檢察官勘驗在卷，告訴人丙○○卻指稱伊以皮鞋踢伊腹部，
            足見告訴人丙○○指訴不實云云。又稱：「當時我是往南邊走，我是在
            防衛，我都沒有離開法院，我要求地檢署將當日錄影帶調出來。當天法
            警有拍照，可否調過來。我是被打防衛」云云（見本院九十二年五月十
            九日調查筆錄）。被告丙○○則辯稱：當時伊跟在乙○○之後，因為氣
            乙○○騙錢不還，有罵他，而乙○○回頭就以腳踢其腹部，伊跌倒後，
            乙○○仍持續罵伊，隨後甲○○就衝過來把他拉開，他們二人就抱在一
            起打起來，在他們扭打時，伊沒有幫忙抓住乙○○云云。又稱：我是純
            屬於自衛，他騙了我們家很多錢，目前在偵查當中，他都沒有愧疚，所
            以我很生氣罵他，他曾是議員，我沒有先動手，是他先動手。曾想於他
            和解，但他都不肯。他詐欺、偽造文書，現在偵查當中，已告了一年多
            了。有衝突，但我沒有打他，是他先回頭踢我，我先生看到來拉我，他
            才又與我先生打在一起。我們錢都被他騙光了。他先動手的。我先生不
            可能看我被他打云云（見本院九十二年五月十九日調查筆錄）。惟查：
        １、被告丙○○確受有前述之傷害，有其出具之宜蘭醫院驗傷診斷書一紙在
            卷可查，復據被告丙○○指訴及被告甲○○證訴綦詳（見偵查卷第六十
            六頁、原審九十二年一月六日審理筆錄），核與證人張致祥證述情節相
            符，被告乙○○辯稱並未以腳踹踢丙○○乙節，應屬卸責之詞，尚無可
            採；至告訴人丙○○指稱被告乙○○係穿皮鞋踢伊，與當時乙○○穿著
            休閒鞋不符，惟丙○○係瞬間被踢原即無法要求其立即分辦二種鞋子之
            區別，被告乙○○此部分辯解，尚難據為其有利之認定，是被告乙○○
            傷害告訴人丙○○之犯行，亦足認定。
        ２、又被告乙○○與告訴人甲○○在公告欄旁相互扭打互毆乙情，業據被告
            丙○○供述在卷，而告訴人甲○○因此受有前述之傷害，亦有其出具之
            宜蘭醫院驗傷診斷書一紙可參，且告訴人與張致祥律師分手步出大門，
            然不到十分鐘即折返，其臉上尚留有血跡等情，亦據證人張致祥證述明
            確，足見告訴人甲○○指訴、被告丙○○供稱乙○○與甲○○相互扭打
            互毆等語，與事實應屬相符，洵為可採，被告乙○○辯稱未反擊毆打告
            訴人甲○○等，尚難採信，是被告乙○○傷害告訴人甲○○之犯行，復
            足認定。
        ３、次查，告訴人乙○○臉部及胸部受有上述之傷害，有其出具之驗傷診斷
            書可佐，而由其胸前有多處擦傷之傷害，應非僅與被告甲○○相互扭打
            所致，參以被告丙○○甫遭告訴人丙○○以腳踹踢盛怒下，與其夫林銖
            發基於共同傷害之犯意，由丙○○抓住告訴人乙○○右手，並出手抓傷
            告訴人臉、胸部，亦符常情，告訴人此部分指訴尚非無據，被告辯稱僅
            抓開與其夫甲○○相互扭打之告訴人甲○○云云，尚難採信，而被告林
            銖發辯稱：「我看到他去打我太太，我去幫我太太這是應該的，我太太
            沒有打他為何也有罪。我把他拉開後，他先打我。我有打，但我太太沒
            有。我有罪我承認，但我太太沒有罪」云云（見本院九十二年五月十九
            日調查筆錄）。顯為避重就輕之語，就其  陳稱被告丙○○未毆打被告
            乙○○，尚非可信。是被告丙○○傷害之犯行，亦堪認定。
    （三）、又檢察官起訴書中並未提及案發時（九十一年五月十五日上午十時至十
            二時）有監視錄影帶為證據，九十一年五月十五日上午十時至十二時臺
            灣宜蘭地方法院檢察署法警室外之監視錄影帶內容葉已消磁，並無留存
            ，有臺灣宜蘭地方法院檢察署九十二年七月十日宜檢清紀樂９１偵１７
            ８４字第８００４號函及九十二年五月二十日宜檢清紀樂９１偵１７８
            ４字第５９２５號函在卷可按，是本院已無從調該錄影帶查考。
     (四）、被告乙○○供稱當時有證人黃文欽在場目睹，惟該證人黃文欽經原審傳
            拘未著，有本院拘票報告書一紙附卷可查，而被告等傷害罪嫌已屬明確
            ，本已無再傳喚該證人之必要，併予敘明。
    （五）、本件事證明確，被告等之犯行洵堪認定。
二、核被告乙○○、甲○○、丙○○所為，均係犯刑法第二百七十七條第一項之傷害
    罪。被告甲○○、丙○○間，有犯意連絡與行為分擔，為共同正犯。而被告乙○○分別傷害甲○○、丙○○之行為，犯意各別，行為互殊，應予分論併罰，公訴
    人認係基於一傷害犯意接續為之，尚有未洽。
三、原審因依刑法第二十八條、第二百七十七條第一項、第四十一條第一項、第五十
    一條第六款，罰金罰鍰提高標準條例第一條前段、第二條規定，並審酌被告乙○○係因遭被告丙○○調侃及另被告甲○○出手毆打，始予反擊，而被告丙○○則
    係自認錢遭被告乙○○所騙且被乙○○所踢，另被告甲○○則係見其妻丙○○被
    踢等犯罪之動機、目的、手段，犯罪時所受之刺激及其品性、生活狀況、智識程
    度、犯罪所生之損害，及犯罪後態度等一切情狀，以被告乙○○傷害人之身體，
    處拘役三十日，如易科罰金以三百元折算一日；又傷害人之身體，處拘役四十日
    ，如易科罰金以三百元折算一日。應執行拘役五十日，如易科罰金以三百元折算
    一日。被告甲○○、丙○○共同傷害人身體，各處拘役四十日，如易科罰金均以
    三百元折算一日，其認事用法，洵無違誤，量刑亦屬妥適，被告等上訴否認犯罪
    均無理由，其上訴均應予駁回。
據上論斷，應依刑事訴訟法第三百六十八條，判決如主文。
本案經檢察官洪泰文到庭執行職務。
中      華      民      國    九十二    年      八      月    二十五    日
                              臺灣高等法院刑事第二十一庭
                                  審判長法  官  葉  騰  瑞
                                        法  官  黃  國  忠
                                        法  官  江  國  華
右正本證明與原本無異。
不得上訴。
                                        書記官  王  嗣  瑩
中      華      民      國    九十二    年      八      月    二十七    日


司法院資訊處製作；財團法人民間司法改革基金會備份。
